臺灣臺北地方法院刑事判決　　　　　　　93年度訴字第1547號
公　訴　人　臺灣臺北地方法院檢察署檢察官
被　　　告　甲○○
上列被告因違反毒品危害防制條例案件，經檢察官提起公訴（93
年度毒偵字第918號、 93年度毒偵緝字第92號）及移送併辦（94
年度毒偵字第85號），嗣因被告就被訴事實為有罪之陳述，經本
院告知簡式審判程序意旨，並聽取公訴人及被告之意見後，本院
合議庭裁定由受命法官獨任依簡式審判程序審理，判決如下：
    主  文
甲○○連續施用第一級毒品，處有期徒刑捌月，扣案之第一級毒
品海洛因壹包之外包裝（空包裝重零點壹柒公克）沒收，其內之
第一級毒品海洛因（驗後淨重零點零貳公克）沒收銷燬之；又施
用第二級毒品，處有期徒刑參月。應執行有期徒刑拾月，扣案之
第一級毒品海洛因壹包之外包裝（空包裝重零點壹柒公克）沒收
，其內之第一級毒品海洛因（驗後淨重零點零貳公克）沒收銷燬
之。
    事  實
一、甲○○前因施用毒品案件，經台灣板橋地方法院以90年度毒
    聲字第1365號裁定送觀察、勒戒後，認有繼續施用毒品之傾
    向，再以90年度毒聲字第1621號裁定令入戒治處所施以強制
    戒治，嗣經停止戒治並付保護管束，惟因其違反保護管束應
    遵守事項情節重大，又經撤銷停止戒治，令入戒治處所施以
    強制戒治，並於民國92年7 月11日期滿釋放，另由台灣板橋
    地方法院檢察署檢察官於92年7 月28日以92年度戒毒偵字第
    234 號為不起訴處分確定。詎仍不知悔改，竟基於施用第一
    級毒品海洛因之概括犯意及施用第二級毒品甲基安非他命之
    犯意，於前揭強制戒治執行完畢釋放後之5 年內，即自92年
    12 月17日上午某時起至93年11月22日上午某時止， 在其台
    北市萬華區○○○路○段155巷2號9樓住處，以針筒注射海洛
    因之方式，施用第一級毒品海洛因多次，及於92年12月15日
    下午某時在上開住處，以將甲基安非他命置放於玻璃吸食器
    內，用火燒烤加熱後再吸食其霧化氣體之方式，施用第二級
    毒品甲基安非他命乙次。嗣為警於92年12月17日上午10時30
    分許、93年4月2日上午10時30分許及93年11月25日下午2 時
    30分許，分別在上開住處、台北市○○區○○街175巷23 弄
    20號前及台北市○○區○○路135 號為警查獲，經採集其尿
    液送驗而知悉上情，並扣得其預備供施用之第一級毒品海洛
    因1包（驗後淨重0.02公克，空包裝重0.17公克）。
二、案經台北市政府警察局士林分局、萬華分局報告台灣台北地
    方法院檢察署檢察官偵查起訴暨移送併辦。
　　理　由
壹、程序方面：
    按本件被告甲○○所犯係死刑、無期徒刑、最輕本刑為3 年
    以上有期徒刑以外之罪，其於準備程序就前揭被訴事實為有
    罪之陳述，經受命法官告知簡式審判程序之旨，並聽取其與
    公訴人之意見後，本院認無不得或不宜改依簡式審判程序進
    行之處，爰依刑事訴訟法第273條之1第1項、第284條之 1，
    裁定本件由受命法官獨任進行簡式審判程序，合先敘明。
貳、實體方面：
一、訊據被告對於右揭犯罪事實均坦承不諱，本院復審酌：
　（一）被告前因施用毒品案件，經台灣板橋地方法院以90年度
        毒聲字第1365號裁定送觀察、勒戒後，認有繼續施用毒
        品之傾向，再以90年度毒聲字第1621號裁定令入戒治處
        所施以強制戒治，嗣經停止戒治並付保護管束，惟因其
        違反保護管束應遵守事項情節重大，又經撤銷停止戒治
        ，令入戒治處所施以強制戒治，並於民國92年7 月11日
        期滿釋放，另由台灣板橋地方法院檢察署檢察官於92年
        7月28日以92年度戒毒偵字第234號為不起訴處分確定之
        事實，有台灣高等法院被告全國前案紀錄表及台灣台北
        地方法院檢察署刑案資料查註紀錄表各乙份附卷可稽。
        是被告於涉本案之前，業曾犯施用毒品，經強制戒治執
        行完畢釋放後，由檢察官為不起訴處分確定，於5 年內
        再犯本件施用毒品之罪甚明。
　（二）次查，經警將被告於前揭3 次遭查獲時所採集之尿液，
        養院以氣相層析質譜儀分析法（GC/MS ）檢驗之結果，
        係呈嗎啡及甲基安非他命陽性反應，此分別有台灣尖端
        先進生技醫藥股份有限公司於93年4月8日、 同年12月3
        日出具之濫用藥物檢驗報告各1 份、台北市立療養院於
        93年1月5日出具之煙毒尿液檢驗報告及煙毒、麻藥案件
        尿液委驗單3紙在卷可憑。又查：
      (1)海洛因施用入人體後水解還原成嗎啡，再循嗎啡之代謝
        方式排出體外，業據行政院衛生署藥物食品檢驗局73藥
        檢壹字第030221號函說明綦詳，且依醫學臨床實驗及根
        據英國藥學會出版Isolation and Indentification of
        Drugs乙書第293頁載明：海洛因經注射入人體後，在體
        內迅速水解成6Monoacety Imorphine，再緩緩繼續水解
        成嗎啡，然後再循嗎啡之代謝方式排出，同書第431至4
        32頁並載有：嗎啡經注射入人體後，約百分之50以上於
        8小時內自尿中排出，至24小時排出約百分之90， 但48
        小時後仍有微量可檢出等語。
      (2)甲基安非他命經口服投與後，約百分之70於24小時內可
        自尿液中排出，而尿液內含甲基安非他命成分之檢出，
        與投與安非他命的量、個人體質、檢驗儀器之精密度有
        關，通常採尿化驗是否呈陽性反應，應以投與後24小時
        內所採者為宜，此有行政院衛生署藥物食品檢驗局（80
        ）藥檢壹字第4529號函可查。
      (3)再者，前揭台灣尖端先進生技醫藥股份有限公司濫用藥
        物檢驗報告及台北市立療養院煙毒尿液檢驗報告均載明
        係以氣相層析質譜儀分析法（GC/MS） 檢驗，而該方法
        之原理係檢品經氣化後，通過層析管分離純化，再將純
        化後之成分循序送入質譜儀做個別鑑定。因質譜儀所測
        定之圖譜，在化學上被公認具有指紋特性，故可據以完
        全判定該檢品係為何種化合物。職是，台北榮民總醫院
        即認為「若以氣相層析質譜儀（GC/MS） 作藥物及其代
        謝產物之定性及定量分析，幾乎不會有偽陽性反應產生
        」，此經該院83年4月7日以83北總內字第3059號函示明
        確。
      (4)準此而論，被告於上揭遭查獲之尿液經送驗結果，既呈
        嗎啡及甲基安非他命陽性反應，顯見被告確有施用第一
        級毒品海洛因及第二級毒品甲基安非他命之犯行甚明。
　（三）此外，前揭扣案之白粉1 包經送驗結果，確屬第一級毒
        品海洛因（驗後淨重0.02公克，空包裝重0.17公克）無
        訛，此有法務部調查局93年5月12日調科壹字第0200063
        91號鑑定通知書乙份在卷可稽，益徵被告確有施用第一
        級毒品海洛因之行為無疑。
　（四）綜上所述，被告前曾犯施用毒品，於強制戒治執行完畢
        釋放，並由檢察官為不起訴處分後之5 年內，再犯本件
        施用第一級毒品海洛因及施用第二級毒品甲基安非他命
        之罪，其事證明確，犯行洵堪認定。
二、查被告前曾因施用毒品案件，經強制戒治執行完畢釋放，並
    由檢察官為不起訴處分後之5 年內，再犯本件施用毒品之罪
    ，業已合於修正前毒品危害防制條例（92年7月9日修正公布
    而於93年1月9日正式施行）第23條第2 項所規定「依前項規
    定為不起訴之處分後，5 年內再犯施用毒品之罪」之起訴要
    件，亦合於修正後同條例第23條第2 項所規定「於強制戒治
    執行完畢釋放後，5 年內再犯施用毒品之罪」之起訴要件，
    故無論係依修正前、後之上開規定，均應依法追訴審判，對
    被告罪刑之論科並無二致。
三、按海洛因及甲基安非他命分屬毒品危害防制條例第2條第2項
    第1款所規定之第一級毒品及同條項第2款所規定之第二級毒
    品，是核被告所為，係犯毒品危害防制條例第10條第1 項施
    用第一級毒品罪及同條第2 項施用第二級毒品罪。被告持有
    第一、二級毒品，復進而施用，其持有第一、二級毒品之低
    度行為，分別為施用第一、二級毒品之高度行為所吸收，不
    另論罪。又被告先後多次施用第一級毒品之犯行，時間緊接
    ，所犯係構成犯罪要件相同之罪，顯係基於概括犯意而為，
    為連續犯，應依刑法第56條規定，以一罪論，並加重其刑。
    檢察官聲請併辦部分，與被告本件施用第一級毒品犯行有連
    續犯之裁判上一罪關係，應為起訴效力所及，本院自應併予
    審究。被告所犯上開2 罪，犯意各別，行為互異，應予分論
    併罰。爰審酌被告曾犯恐嚇、槍砲、傷害、公共危險等多項
    前科，素行不良（均不構成累犯），有台灣高等法院被告全
    國前案紀錄表及台灣台北地方法院檢察署刑案資料查註紀錄
    表各乙份在卷可查，其曾犯施用毒品，甫於強制戒治執行完
    畢釋放，並由檢察官為不起訴處分確定後，竟於短期內再為
    本案施用毒品犯行，顯見其並未杜絕毒癮，自制力亦顯不佳
    ，實無可取；惟考量被告於事後坦承犯行，態度良好，而施
    用毒品行為於本質上係屬自我戕害行為，並未對社會造成直
    接而過鉅之損害，反社會性之程度應屬較低等一切情狀，酌
    情分別量處如主文所示之刑，並定其應執行之刑，以資懲儆
    。又扣案之白粉1包經送驗結果，確屬第一級毒品海洛因（
    驗後淨重0.02公克）無訛，已如前述，應依毒品危害防制條
    例第18條第1 項前段規定，沒收銷燬之（惟鑑驗耗用之毒品
    既已滅失，自毋庸宣告沒收銷燬）；至該海洛因1 包之外包
    裝，係用於包裹毒品，防其裸露、潮濕，便於攜帶施用，亦
    係供施用毒品所用或預備之物，且係被告所有，此據被告供
    明在卷，爰依刑法第38條第1項第2款規定，亦併予宣告沒收
    。另扣案之分裝袋83只，並非被告所有，業據其陳明在卷，
    且無證據證明係屬違禁物，自無從併予宣告沒收，併予敘明
    。
據上論斷，應依刑事訴訟法第273條之1第1項、 第299條第1項前
段，毒品危害防制條例第10條第1項、第2項、 第18條第1項前段
，刑法第11條前段、第56條、第51條第5款、 第38條第1項第2款
，判決如主文。
本案經檢察官張智堯到庭執行職務。
中　　華　　民　　國　　94　　年　　3 　　月　　18　　日
　　                    刑事第十三庭  法　官  鍾素鳳
以上正本證明與原本無異。
如不服本判決，應於判決送達後10日內，向本院提出上訴狀。
　　　　　　　　　　　　　　　　      書記官　朱良燦
中　　華　　民　　國　　94　　年　　3 　　月　　18　　日
附錄本判決論罪之法條：
毒品危害防制條例第10條
    施用第一級毒品者，處6月以上5年以下有期徒刑。
    施用第二級毒品者，處3年以下有期徒刑。
